【裁判字號】    94,重上更(一),318
【裁判日期】    950125
【裁判案由】    詐欺等
【裁判全文】
臺灣高等法院臺南分院刑事判決
上  訴  人
即  被  告  庚○○○即江月琴
上  訴  人
即  被  告  甲○○
選任辯護人  己○○  律師
上列上訴人因詐欺等案件，不服臺灣嘉義地方法院89年度易字第
1181 號中華民國90年7月27日第一審判決（起訴案號：臺灣嘉義
地方法院檢察署89年度偵字第333號、89偵緝字第45號），提起
上訴，判決後經最高法院第一次發回，本院判決如下：
      主      文
原判決撤銷。
甲○○、庚○○○共同連續行使偽造私文書，足以生損害於他人
，各處有期徒刑捌月。
      事      實
一、庚○○○（即江月琴）、甲○○係姊妹關係，其二人共同基
    於意圖為自已不法所有及偽造私文書之概括犯意聯絡，連續
    於民國八十三年八月十日、八十四年二月二十五日及八十四
    年五月五日，推由甲○○擔任會首，在嘉義市○○街一七三
    之二號庚○○○之住處，共同向丁○○、丑○○○、許黃秋
    菊召集每月新台幣（下同）一萬元及五千元不等之互助會，
    並趁其等與會員互不認識之機會，於上開互助會之會單上虛
    列一品、阿勇、張天師、阿如等會員名單，自八十四年一月
    二十五日起至八十五年五月二十五日止，先後多次利用互助
    會員名義，偽造會員老爹、阿香、玉萍姑及虛列會員一品、
    阿勇、張天師、阿如等人名義之標單，計偽冒一品之名義以
    二千五百元、阿勇之名義以二千八百元、張天師之名義以二
    千八百元、阿如之名義各以二千五百元、一千一百元、老爹
    名義以二千八百元、阿香名義以一千二百元、玉萍姑之名義
    各以一千八百元、一千一百元、一千二百元冒標，致丁○○
    、丑○○○、許黃秋菊及其他活會會員陷於錯誤，而信以為
    真如數交付會款，供其等週轉及花用，總計詐得會款金額共
    計一百零六萬三千二百元（詳如附表壹、貳、參所載）。嗣
    於八十五年六月間，庚○○○、甲○○突然宣布倒會，經丁○○、丑○○○、許黃秋菊催討會款無著及互相查證，始知
    悉上情。
二、案經丁○○、丑○○○、許黃秋菊之子癸○○訴由臺灣嘉義
    地方法院檢察署檢察官偵查起訴。
      理      由
一、訊據上訴人即被告庚○○○、甲○○均矢口否認有何詐欺等
    犯行，辯稱：上開互助會均係由被告甲○○所召集，並由甲○○擔任會首，被告庚○○○僅提供上揭住處供其開標，縱
    認庚○○○曾向告訴人丁○○詢問是否跟會及曾代收部分會
    錢，此亦屬人情之常；會單上所載之會員一品即玉萍，乃告
    訴人丑○○○之親戚，可見會員均有其人，無虛列會員名單
    ；至告訴人所提出之會員名單其中部分會員與甲○○所有會
    單之會單不同，此係因部分會員於會期中退會而由他人代替
    等原因所致，並非虛列會員之行為；甲○○因遭部分會員倒
    會，不得已止會，然甲○○亦無逃避，盡力與會員協調債務
    事宜云云。經查：
（一）右揭事實，業據告訴人丁○○、丑○○○、許黃秋菊之子
      癸○○迭次於偵查中、原審及本院前審調查時指訴甚詳，
      並有丁○○所提供之會單附於偵查卷可稽（臺灣嘉義地方
      法院檢察署八十八年度他字第七五七號卷三、四、五頁）
      ，參以被告甲○○於原審調查時供稱：「（問：會員是何
      人？）都是朋友，上班的小姐，我開計程車載他們認識的
      」「（問：你都如何與他們聯絡與收會錢？）他們都會叫
      我的車，然後給我會錢」「（問：會簿上：：：一品等人
      的本名各為何？）我不知道，因為我們平常就這樣稱呼，
      他們要叫車都會叫我的車，這幾個人都是我開車認識的」
      「（問：你會簿等資料現在在何處？）我搬家時不見了」
      等語（原審卷十九至二二、四四頁），衡之時下一般互助
      會，擔任會首之人豈有可能隨便找尋會員，甚且向開計程
      車所認識本屬毫無干係，且至多僅有數面之緣之乘客召會
      ，而不留下任何聯絡電話或通訊地址，而甘冒遭倒會之風
      險；況被告甲○○於本院前審提出之會單，其中二十八人
      會與三五人會所記載會員名單，竟有部分與告訴人所提出
      之會員名單不同（如附表肆所載），亦足徵被告有詐騙之
      意圖。被告雖辯稱因部分會員於會期中退會而由他人代替
      等原因所致，並非虛列會員云云，惟未據提供任何證據資
      料以供查證，徒托空言為辯，自無可採。又被告甲○○既
      不否認尚欠告訴人等會款，衡情應當會保留相關資料，以
      便將來會員請求清償時有所憑據，竟以其搬家不見推諉（
      被告嗣於本院前審提出會單為證），足見被告所辯，為不
      實在。
（二）被告庚○○○於偵查中供稱：「（問：是否你要丁○○跟
      會？）是，丁○○去我家，我問他是否要跟會」等語（見
      臺灣嘉義地方法院檢察署八十九年度偵緝字第四五號卷第
      二四頁反面），於原審調查時則供稱：「（問：會錢是何
      人收的？）我沒有收過」「（問：你是否有召會員？）我
      沒有召會」等語（原審卷二四頁），前後所供不一，已徵
      情虛；再參諸告訴人丁○○、丑○○○於偵查中分別指稱
      ：「（問：當初是何人找你跟會的？）是江月琴，因為他
      是我鄰居」「（問：何人要你跟會？）是甲○○他說其中
      有一會是和江月琴合夥」、「（問：黃秋菊有無跟甲○○
      的互助會？）有，都是在江月琴家開標，錢也交給江月琴
      ，我有看過黃秋菊拿會錢給江月琴」「（問：被告二人在
      互助會時是做何事？）都是在江月琴家開標，開標時都是
      江月琴出面的，甲○○有出面二、三次，收錢都是江月琴
      收的，江月琴也有打電話通知去開標：：：」等語（分別
      見臺灣嘉義地方法院檢察署八十九年度偵緝字第四五號卷
      第二四頁正反面及臺灣嘉義地方法院檢察署八十八年度他
      字第六六三號卷第九頁反面、第十頁、第二二頁），復於
      原審調查時指稱：「我三個會都有跟，都是江月琴向我召
      的：：：」「（問：你們去開標時是何人主持的？）被告
      江月琴，每一會都是他收的，他收完再拿給他妹妹」「（
      問：當初你們跟會的時候何人是會首？）被告甲○○說他
      們兩人要公家（即合夥之意）」等語（原審卷二六至二九
      頁），丁○○於本院前審亦證述「（問：本會是誰招集的
      ？）是江月琴來邀我，說他的妹妹甲○○要招會，看我要
      不要入會。」；丑○○○於本院前審亦證述「是甲○○來
      邀我，說他的姐姐江月琴要招會，看我要不要入會，標會
      時亦是江月琴在開會。」等語（本院前審卷第一宗六六、
      八五頁）；互核其等於偵查中、原審及本院前審調查時所
      供均相符，足以採信，被告庚○○○所辯，要無足取。又
      據證人乙○○、郭貴眉、黃中和所證：「（問：證人等當
      初起會時是誰來招會的？）是甲○○邀我入會的。」「（
      問：江月琴有無邀你入會？）沒有。」（本院前審卷第一
      宗四六、八六頁）益見本件互助會係由甲○○、庚○○○
      共同招攬，要甚明灼。
（三）被告雖辯稱：一品即玉萍，乃告訴人丑○○○之親戚云云
      ，惟為丑○○○所否認，參據丑○○○證述：「（問：玉
      萍和你什麼關係？）是我弟弟的太太，她叫我『台語』大
      娘姑。」等語（本院前審卷第一宗一五二頁），但依被告
      會員名單二十八人會部分編號係記載一品，而非玉萍，
      倘係同一人何須為不同名義載列及編製不同之互助會單？
      可見被告等有意隱藏，而故為與玉萍不同之稱呼，故一品
      應非玉萍。即郭貴眉亦證稱「（問：一品是誰？）不知道
      。」（本院前審卷第一宗四四頁）可見一品為被告所虛列
      之會員名單。又告訴人癸○○於告訴狀所指被告所交付之
      互助會單姓名均以代稱呼如阿勇：：：張天師：：：阿如
      ：：：。被告雖稱阿勇為周志勇，舉卯○○為證，卯○○
      於本院亦附合被告說詞，證稱：「你有無一個朋友參加庚○○○、甲○○的互助會？證人卯○○答有，周志勇、嚴
      清欽，他們二人以前到我家隔壁的雜貨店，我才認識他們
      ，現在雜貨店沒有開了，他們住址、電話我都不知道。已
      經好久沒有聯絡。」，「問：地址、電話都不知道，如何
      介紹他們參加被告的會？）不是我介紹，他們二人在雜貨
      店出入，我也在雜貨店那裡出入，周志勇、嚴清欽有去雜
      貨店買東西，被告二人也去雜貨店買東西，周志勇、嚴清
      欽就認識被告二人，好像很熟的朋友，周志勇為什麼跟會
      ，我不曉得，周志勇、嚴清欽在那裡出入十幾年，周志勇
      綽號叫做「阿勇」，周志勇他跟會不是我介紹。」，「（
      問周志勇跟會你是否知道？）我不知道。」「（問剛剛問
      你說朋友有無跟會，你為何說有？）我自己是有跟被告的
      會，周志勇有無跟會原先我不知道，是在倒會之後我才知
      道周志勇他有跟會。」「周志勇在雜貨店，聽我說被倒會
      ，他也說他被倒會。」但詢問證人卯○○：「你是跟每月
      幾日的會？」，證人答：「不記得。」，「問：所參加的
      會，被告還欠你多少錢？」證人答：「活會，我不曉得，
      一會一萬元。」等語（見本院九十四年十月十二日筆錄）
      。證人既不知自己參加何會，會款尚欠若干，又怎知第三
      人周志勇有無參加被告等之互助會？況證人卯○○亦不能
      提出周志勇其人之年籍；住址以供查出周志勇其人，並由
      其表示願負死會之責任，所證應不足採。被告等又稱阿如
      為其女兒林姿儀，證人林姿儀亦到庭證稱會單上阿如即是
      她，惟查經詢以：「什麼時候得標？」，「第幾個會標會
      的？」，「標得多少錢？」時，均稱：「忘記了。」]見
      本院九十四年十月十二日筆錄）。且林姿儀之姓名亦與阿
      如之名無關連，自難認即係阿如。被告等又稱張天師之會
      由戊○○承受，惟戊○○經傳未到庭，經被告及辯護人表
      示捨棄證人，且縱戊○○承受，亦無法證明有張天師其人
      ，故一品、阿勇、阿如、張天師等名義，應係被告等偽造
      。
（四）證人丙○○○證述：「（問：開標時你有無到現場？）有
      的，都是由會員寫標單標錢。」（本院前審卷第一宗一一
      六頁），被告甲○○亦坦承「（問：你們標會時有無寫標
      單？）有，標的人自己會寫名字及金額，標單上面沒有寫
      日期，日期我自己會記。」（原審卷二二頁）「（問：標
      會時是否有寫標單？）有的，標單上面也有寫名字，再捲
      起來丟在箱子裡。」（本院前審卷第一宗三八頁）等各語
      。而依告訴人丁○○所指稱「（其執有之）會單上有寫的
      金額是標會的利息。」（本院前審卷八三頁），足徵該會
      單係依被告所述記載互助會標取情形。據證人黃中和即子
      ○○證述「（問：你有跟甲○○的互助會？）有的，有兩
      會，至於何時起會的忘記了，一會是死會，一會是活會，
      我們對帳後就把會單丟掉了因為她們都叫我老爹，所以就
      用『老爹』的名字寫會單。」「（問：這張會單上有寫老
      爹的名字是否你參加的？（提示他字卷七五七號第四、五
      頁））是的。」（本院前審卷第一宗八二頁）；被告所提
      出之會單亦指二十八會編號部分為活會，二十一人會編
      號部分為死會，與黃中和所證相符。然據告訴人丁○○
      所提出之會單老爹部分均記載標金及得標次序，顯示業已
      標取。而證人丙○○○亦證述：「（問：二十八會的互助
      會你認識誰？）編號十三、十四劉太太和阿香是他們兩人
      委託我加會的，他們兩人還是活會。」等語（本院前審卷
      第一宗一一七頁）然據告訴人丁○○所提出之會單阿香部
      分記載標金及得標次序，顯示業已標取。又據告訴人丑○○○證述：「會單上是用玉萍姑的名字寫的」「我們都是
      活會」「（問：五千元的會你是死會或者活會？）我參加
      兩會，其中有一會是我大姐的，但都是用玉萍姑的名字參
      加的，兩會都是活會。」（原審卷二七頁、本院前審卷第
      一宗一五二、三頁），然據告訴人丁○○所提出之會單玉
      萍姑部分均記載標金及得標次序，顯示業已標取。足見被
      告確有冒標黃中和及阿香各一會、丑○○○三會之事實，
      堪以認定。顯然被告有以冒標方式詐取上開告訴人等之會
      款無訛。查本件被告既虛列一品、阿勇、張天師、阿如等
      會員名單，並依告訴人丁○○之會單顯示虛列之會員一品
      係以二千五百元、阿勇係以二千八百元、張天師係以二千
      八百元、阿如係各以二千五百元、一千一百元。又被告偽
      冒會員老爹係以二千八百元、阿香係以一千二百元、玉萍
      姑各一千一百元、一千二百元（二十一人會）、一千八百
      元（三十五人會）標單標得會款，共計被告詐騙金額為一
      百零六萬三千二百元（詳如附表壹、貳、參所載），堪予
      認定。
（五）被告辯稱：「被告是因為被人倒會才倒別人會，不是故意
      的。因為被壬○○、卯○○、阿卿（會單上記載阿勇）、
      辛○○、寅○○等人倒會。」（本院前審卷第一宗八六、
      一五０頁），雖提出受讓人林好讓渡書及嚴清欽本票為證
      （本院前審卷第一宗一二二、一二三頁），惟嚴清欽並非
      會員，難謂受倒會牽連，且擔任會首，本應承擔會員倒會
      之風險，殊無推諉會員倒會之責任，歸責於各活會會員之
      理。所辯自不足採。
（六）綜上所述，被告二人所邀集之三組互助會均確有利用虛列
      會員名單及冒標會員會款之情形，而使告訴人及其他活會
      會員等陷於錯誤繳納會款，是其二人所辯無非事後卸責之
      詞，應不足取，本件事證明確，被告二人犯行堪予認定，
      應依法論科。
二、查民間互助會之標單，乃依習慣足以表示其會員願出利息若
    干之意思，參與競標之用，有通知證明之性質，自屬刑法第
    二百二十條第一項以文書論之私文書。被告庚○○○、甲○○於會單上或虛列或偽造會員標單詐取會款，致不知情之告
    訴人丁○○、丑○○○、許黃秋菊及其他活會會員均陷於錯
    誤，如數交付會款。核被告二人所為，均係犯刑法第二百十
    六條、第二百十條之行使偽造私文書罪及第三百三十九條第
    一項之詐欺取財罪。被告二人間具有犯意之聯絡及行為之分
    擔，均為共同正犯。被告偽造署押之行為，乃係偽造標單私
    文書之階段行為，偽造後復持以冒標行使，偽造私文書之低
    度行為應為行使之高度行為所吸收，均不另論罪。而各次行
    使偽造私文書，向多數活會會員及被冒名之會員行詐，乃一
    行為而觸犯數罪名，為想像競合犯，應依刑法第五十五條規
    定從一重處斷。又其多次詐欺取財及行使偽造私文書犯行，
    均時間緊接，方法相同，而觸犯構成要件相同之罪名，顯係
    基於概括之犯意反覆為之，均為連續犯，均應依刑法第五十
    六條之規定論以一罪，並均加重其刑。被告所犯上開連續行
    使偽造私文書罪及連續詐欺取財罪間，有方法結果之牽連關
    係，為牽連犯，應依刑法第五十五條規定從一重之連續行使
    偽造私文書罪處斷。公訴人就行使偽造私文書罪部分雖未經
    起訴，惟該部分既與起訴之詐欺罪部分有牽連犯裁判上一罪
    之關係，本院前審自得一併審理，併此明。
三、原審以被告犯罪事證明確，予以論罪科刑，固非無見，惟查
    ：（一）被告並無於上開互助會之會單上虛列方太太、林太
    太、劉太太、余太太、阿香、阿英、娟娟、老爹、小品等會
    員名單（詳如後述），原審認有虛列此部分名義，自有未合
    。（二）又被告除虛列會員名單一品外，尚有偽造會員一品
    、阿勇、張天師、阿如、老爹、阿香等人名義之標單冒標之
    行為，原審漏論此部分犯行，容有未合，惟此部分與前述有
    罪部分，有連續及牽連犯關係，本院前審自得併予審酌。被
    告上訴意旨否認犯罪，雖無可採，惟原判決既有可議之處，
    即屬無可維持，應由本院前審將原判決予以撤銷改判。爰審
    酌被告犯罪動機起於支應自己所需、目的在取得金錢鉅款、
    所詐取之金額、告訴人所受之損害、犯後之態度以及尚未與
    被害人達成和解等一切情狀，各量處如主文第二項所示之刑
    。又本件係因原審判決適用法條不當而撤銷，自得諭知較重
    刑期，併此明。另被告偽造署押之標單依民間標會習慣開
    標後丟棄，並無證據足資證明該標單尚存在，未免將來執行
    發生困難，爰不併予宣告沒收，附此敘明。
四、公訴意旨另以被告甲○○、江月琴於上開互助會之會單上虛
    列方太太、林太太、劉太太、余太太、阿香、阿英、娟娟、
    老爹、小品等會員名單，致丁○○、丑○○○、許黃秋菊陷
    於錯誤，而信以為真如數交付會款云云。訊據上訴人即被告
    庚○○○、甲○○均矢口否認有此部分犯行，辯稱：會單上
    所載之會員方太太即乙○○，林太太即林好，余太太即丙○○○，會員中之劉太太及阿香均由丙○○○於起會時報名參
    與，娟娟即郭貴眉，阿英係郭貴眉之友人，老爹即子○○，
    小品即壬○○可見會員均有其人，無虛列會員名單等語。經
    查：
（一）會單上所稱之方太太、娟娟、老爹、余太太確有其人且有
      參加互助會等事實，業據證人乙○○於本院前審證稱「（
      問：妳先生叫什麼名字？）叫方建添。」「（問：你是否
      有參加被告甲○○所招募的互助會？）有的，用我先生的
      名義參加兩會，其中被倒的那會會員有二八人，每個人一
      萬元，至於繳到第幾會才被倒的忘記了，另外一會有標到
      ，但沒有全部拿到錢，只拿到二十幾萬元，他們總共欠我
      三、四十萬元，但我有告他們。」（本院前審卷第一宗四
      二頁）丑○○○於原審證述：「（問：起訴書上的會員你
      們是否認識？）我認識方太太」（原審卷二八頁）；證人
      郭貴眉證稱「（問：你是否有參加被告甲○○所招募的互
      助會？）是的，人家都叫我娟娟，所以我以娟娟的名義參
      加，會單上是寫娟娟的名字。」「（問：你參加互幾會？
      ）以前我常常參加他的會。」「（問：你有無被被告倒過
      會？）沒有，他們止會時我已經把會標到了。」「（問：
      老爹是誰？）亦是鄰居，他叫子○○。」（本院前審卷第
      一宗四三、四四頁）黃中和即子○○證述「（問：你有跟
      甲○○的互助會？）有的，有兩會，至於何時起會的忘記
      了，一會是死會，一會是活會，我們對帳後就把會單丟掉
      了，因為她們都叫我老爹，所以就用『老爹』的名字寫會
      單。」「（問：這張會單上有寫老爹的名字是否你參加的
      ？（提示他字卷七五七號第四、五頁））是的。」（本院
      前審卷第一宗八二頁）；丙○○○證述：「（問：你有無
      跟被告甲○○的互助會？）我有跟三十五會的編號二、三
      的余太太是我的代號，壹個活會，壹個死會，相抵扣沒有
      欠我錢。」（本院前審卷第一宗一一六頁）等各語。
（二）又會單上所謂林太太、阿英、小品、劉太太、阿香，均有
      其人等事實，業據丑○○○證稱「（問：會單上面有壹個
      林太太是否叫林好？）是的，認識她。」（本院前審卷第
      一宗六六頁）；郭貴眉證稱「（問：阿英是誰？）她住高
      雄，是我鄰居，不知她的真實姓名。」「（問：小品是誰
      ？）阿英隔壁的人。」（本院前審卷第一宗四三、四四頁
      ）；丙○○○證述：「（問：二十八會的互助會你認識誰
      ？）編號十三、十四劉太太和阿香是他們兩人委託我加會
      的，他們兩人還是活會。」（本院前審卷第一宗一一七頁
      ）等各語。
（三）綜上所述，被告此部分抗辯，尚屬有據，此外復查無被告
      此部分犯行之積極證據，惟此部分與前述有罪部分，有連
      續及方法結果之牽連關係，屬裁判上一罪，爰不另為無罪
      之諭知。
據上論結，應依刑事訴訟法第三百六十九條第一項前段、第三百
六十四條、第三百七十條但書、第二百九十九條第一項前段，刑
法第二十八條、第五十六條、第二百十六條、第二百二十條第一
項、第二百十條、第三百三十九條第一項、第五十五條，罰金罰
鍰提高標準條例第一條前段，判決如主文。
本案經檢察官趙中岳到庭執行職務。
中    華    民    國    95    年    1     月    25    日
                  刑事第三庭    審判長法  官  陳義仲
                                      法  官  宋明蒼
                                      法  官  楊子莊
以上正本證明與原本無異。
如不服本判決，應於收受本判決後十日內向本院提出上訴書狀。
其未敘述上訴理由者並得於提起上訴後十日內向本院補提理由書
狀（均須按他造當事人之人數附繕本）「切勿逕送上級法院」。
                                      書記官  王全龍
中    華    民    國    95    年    1     月    27    日
附錄法條：
刑法第二百十條：偽造、變造私文書，足以生損害於公眾或他人
者，處五年以下有期徒刑。
刑法第二百十六條：行使第二百十條至第二百十五條之文書者，
依偽造、變造文書或登載不實事項或使登載不實事項之規定處斷
。
刑法第三百三十九條第一項：意圖為自己或第三人不法之所有，
以詐術使人將本人或第三人之物交付者，處五年以下有期徒刑、
拘役或科或併科一千元以下罰金。
附表壹（三十五人會，每月一萬元）
┌──┬───────┬───────────┬────┬───────┐
│會單│犯  罪  時  間│犯    罪    方    法  │活會人數│詐  得  會  款│
│編號│及 得 標 次 序│                      │        │              │
├──┼───────┼───────────┼────┼───────┤
│  │八十五年二月十│偽造「玉萍姑」名義之標│十三人（│十萬六千六百元│
│    │日（第二三次）│單，以一千八百元詐得會│包括玉萍│（8200×13＝  │
│    │              │款                    │姑本人）│ 106600)      │
├──┼───────┼───────────┴────┴───────┤
│    │合      計    │十萬六千六百元                                  │
│    │              │                                                │
└──┴───────┴────────────────────────┘
附表貳（二十一人會，每月五千元）
┌──┬───────┬───────────┬────┬───────┐
│會單│犯  罪  時  間│犯    罪    方    法  │活會人數│詐  得  會  款│
│編號│及 得 標 次 序│                      │        │              │
├──┼───────┼───────────┼────┼───────┤
│  │八十四年十一月│偽造「阿如」名義之標單│十四人  │五萬四千六百元│
│    │五日（第七次）│，以一千一百元，詐得會│        │（3900×14＝  │
│    │              │款                    │        │ 54600）      │
├──┼───────┼───────────┼────┼───────┤
│６  │八十五年二月五│偽造「玉萍姑」名義之標│十二人（│四萬六千八百元│
│    │日（第十次）  │單，以一千一百元詐得會│包括玉萍│（3900×12＝  │
│    │              │款                    │姑本人）│ 46800）      │
├──┼───────┼───────────┼────┼───────┤
│７  │八十五年四月五│偽造「玉萍姑」名義之標│十人（包│三萬八千元    │
│    │日（第十二次）│單，以一千二百元詐得會│括玉萍姑│（3800×10＝  │
│    │              │款                    │本人）  │38000）       │
├──┼───────┼───────────┴────┴───────┤
│    │合      計    │十三萬九千四百元                                │
│    │              │                                                │
└──┴───────┴───────────┴────┴───────┘
附表（二十八人會，每月一萬元）
┌──┬───────┬───────────┬────┬───────┐
│會單│犯  罪  時  間│犯    罪    方    法  │活會人數│詐  得  會  款│
│編號│及 得 標 次 序│                      │        │              │
├──┼───────┼───────────┼────┼───────┤
│  │八十四年四月二│偽造「阿如」名義之標單│二十二人│十六萬五千元  │
│    │十五日（第三次│，以二千五百元，詐得會│（原為二│（7500×22＝  │
│    │）            │款                    │五人扣除│ 165000）     │
│    │              │                      │虛列會員│              │
│    │              │                      │三人）  │              │
├──┼───────┼───────────┼────┼───────┤
│  │八十四年五月二│偽造「一品」名義之標單│二十二人│十六萬五千元  │
│    │十五日（第四次│，以二千五百元詐得會款│（原為二│（7500×22＝  │
│    │）            │                      │十四人扣│165000）      │
│    │              │                      │除虛列會│              │
│    │              │                      │員二人）│              │
└──┴───────┴───────────┴────┴───────┘
┌──┬───────┬───────────┬────┬───────┐
│  │八十四年七月十│偽造「阿香」名義之標單│二十一人│十八萬四千八百│
│    │日（第六次）  │，以一千二百元詐得會款│（包括阿│元（8800×21＝│
│    │              │                      │香本人及│184000）      │
│    │              │                      │扣除虛列│              │
│    │              │                      │會員二人│              │
│    │              │                      │）      │              │
├──┼───────┼───────────┼────┼───────┤
│  │八十四年十二月│偽造「張天師」名義之標│十五人（│十萬八千元    │
│    │二十五日（第十│單，以二千八百元詐得會│原為十六│（7200×15＝  │
│    │二次）        │款                    │人扣除虛│108000）      │
│    │              │                      │列會員一│              │
│    │              │                      │人）    │              │
├──┼───────┼───────────┼────┼───────┤
│３  │八十五年一月十│偽造「阿勇」名義之標單│十五人  │十萬八千元    │
│    │日（第十三次）│，以二千八百元詐得會款│        │(7200×15＝   │
│    │              │                      │        │10800）       │
└──┴───────┴───────────┴────┴───────┘
┌──┬───────┬───────────┬────┬───────┐
│  │八十五年四月二│偽造「老爹」名義之標單│十二人（│八萬六千四百元│
│    │十五日（第十七│，以二千八百元詐得會款│包括老爹│（7200×12＝  │
│    │次）          │                      │本人）  │ 86400）      │
├──┼───────┼───────────┴────┴───────┤
│    │合      計    │八十一萬七千二百元                              │
└──┴───────┴────────────────────────┘
附表肆：
  ┌────┬───┬──────────┬──────┐
  │會    單│編  號│  告訴人會員名單    │被告會員名單│
  ├────┼───┼──────────┼──────┤
  │二十八人│９    │  林太太            │秀          │
  ├────┼───┼──────────┼──────┤
  │        │    │  張天師            │戊○○      │
  ├────┼───┼──────────┼──────┤
  │        │    │  一品              │玉萍        │
  ├────┼───┼──────────┼──────┤
  │        │    │  玉萍              │詹麗        │
  ├────┼───┼──────────┼──────┤
  │三十五人│    │  鍾代書            │鍾江山      │
  ├────┼───┼──────────┼──────┤
  │        │    │  鍾嘉晃            │黃福財      │
  ├────┼───┼──────────┼──────┤
  │        │    │  鍾代書            │玉萍        │
  ├────┼───┼──────────┼──────┤
  │        │    │  老母              │文雀        │


司法院資訊處製作；財團法人民間司法改革基金會備份。
